臺灣臺北地方法院民事裁定　　　　　　99年度重訴字第1264號
原　　　告　黃明仁
訴訟代理人　謝協昌律師
被　　　告　朱麗碧
　　　　　　黃志隆
　　　　　　黃志廷
上 3人共同
訴訟代理人　吳典倫律師
　　　　　　許慧如律師
　　　　　　顧立雄律師
上列當事人間確認請求權不存在事件，原告對民國99年12月31日
本院所為之判決，聲請補充判決，本院裁定如下：
    主  文
追加之訴駁回。
追加之訴訴訟費用由原告負擔。
    理  由
一按訴訟標的之一部或訴訟費用，裁判有脫漏者，法院應依聲請
  或依職權以判決補充之。脫漏之部分已經辯論終結者，應即為
  判決，民事訴訟法第233 條第1 項、第3 項定有明文。本件原
  告於民國99年11月18日起訴後，即於99年12月14日追加起訴主
  張：兩造之父黃榮圖於遺囑第5 條載明被告應將持有如起訴狀
  附表1 、2 、3 所列台灣羽毛股份有限公司（下稱台羽公司）
  股票合計11萬股（下稱系爭股票）全部移轉登記予原告、黃明
  山、黃明煌、黃明堂或其指定人，而黃明山、黃明煌、黃明堂
  業已出具同意書，同意黃明山、黃明煌、黃明堂之上開請求權
  由原告代表主張及行使，被告自有將系爭股票返還予原告之義
  務。並追加備位聲明：(1)被告應將系爭股票背面轉讓交付予原
  告，並協同辦理股權移轉登記。(2)上開請求如給付不能，被告
  應按每股新臺幣（下同）100 元計算之金錢為給付並加計自給
  付不能之日起至清償日止，按年息5%計算之利息。本院就原告
  原訴部分（即先位聲明）固於99年12月31日不經言詞辯論而為
  判決並已確定，惟該判決僅就先位聲明部分為原告敗訴之判決
  ，就備位聲明部分則脫漏未判，是原告就上開脫漏部分聲請補
  充判決，核無不合，合先敘明。
二次按訴狀送達後，原告不得將原訴變更或追加他訴，但請求之
  基礎事實同一者，不在此限，民事訴訟法第255 條第1 項第2
  款固定有明文。惟所謂請求之基礎事實同一，係指變更或追加
  之訴與原訴之主要爭點有其共同性，各請求利益之主張在社會
  生活上可認為同一或關連，而就原請求之訴訟及證據資料，於
  審理繼續進行中，在相當程度範圍內具有同一性或一體性得期
  待於後請求之審理予以利用，俾先後兩請求在同一程序得加以
  解決，避免重複審理，進而為統一解決紛爭者，且無害於他造
  當事人程序權之保障或造成突襲性裁判，俾符訴訟經濟者而言
  ，並不涵蓋所有社會生活上之客觀紛爭事實，最高法院著有97
  年度臺抗字第764 號裁定意旨可參。本件原告起訴係以：被告
  前以原告未經被告同意將系爭股票辦理移轉過戶為由，依侵權
  行為法則請求原告返還系爭股票，經臺灣高等法院97年度重上
  字第180 號判決原告應將系爭股票分別依序返還被告朱麗碧、
  黃志隆、黃志廷，並協同被告向台羽公司辦理股東名簿上原告
  為股東之塗銷登記暨回復登記股東名義為被告；如給付不能，
  原告應按每股100 元計算之金錢為給付並加計自給付不能之日
  起至清償日止，按年息5%計算之利息，該判決並經最高法院99
  年度臺上字第1738號判決駁回上訴確定。惟黃榮圖於遺囑第5
  條載明被告應將持有之台羽公司股票合計11萬股全部移轉登記
  予原告、黃明山、黃明煌、黃明堂或其指定人，被告自有將系
  爭股票返還原告之義務，嗣原告於臺灣高等法院97年度重上字
  第180 號判決確定後已向被告行使抵銷權，爰求為確認該判決
  認定之請求權不存在之判決。據此，原訴內容在於爭執被告就
  臺灣高等法院97年度重上字第180 號判決認定之請求權是否存
  在，其基礎事實之原因關係為前開判決所認定之侵權行為事實
  ；追加之訴則涉及黃榮圖之上開遺囑第5 條之解釋及效力如何
  認定等事實，其本訴與追加之訴二者間之基礎事實不同，其主
  要爭點迴異，各自請求利益之主張在社會生活上不具有同一性
  或關連性，亦有礙被上訴人之防禦及訴訟之終結，參照上述說
  明，原告所為訴之追加，於法不合，應予駁回。
三綜上，本院99年12月31日所為判決脫漏部分之追加之訴為不合
  法，爰裁定如主文。
中    華    民    國     100    年    5    月    2    日
                  民事第六庭    法  官  邱蓮華
以上正本係照原本作成。
如對本裁定抗告須於裁定送達後10日內向本院提出抗告狀，並繳
納抗告費新臺幣1,000 元。
中    華    民    國   100    年    5     月    2     日
                                書記官  黃曼琳